【裁判字號】    95,易,1291
【裁判日期】    950825
【裁判案由】    恐嚇
【裁判全文】
臺灣臺中地方法院刑事判決              95年度易字第1291號
公  訴  人  臺灣臺中地方法院檢察署檢察官
被      告  乙○○
                    （現在臺灣岩灣技能訓練所執行）
上列被告因恐嚇案件，經檢察官提起公訴（95年度偵字第3839號
），本院判決如下：
    主    文
乙○○連續意圖為自己不法之所有，以恐嚇使人將本人之物交付
，處有期徒刑拾月；又以強暴使人行無義務之事，處有期徒刑肆
月；應執行有期徒刑壹年。
    犯罪事實
一、乙○○因買檳榔而認識賣檳榔之丙○○，嗣丙○○所經營位
    於臺中市○○路○段243號之檳榔攤遭不明人士丟擲石塊，乃
    拜託乙○○幫忙處理。詎乙○○應允後，不但未幫忙處理，
    且基於意圖為自己不法所有之概括犯意，連續於民國94年7
    月6日叫丙○○到其臺中市○○區○○街住處，對丙○○佯
    稱：已經請六個人幫忙處理好了，丙○○問：何人丟石頭？
    乙○○無法回答，丙○○即稱：警察已經找到丟石頭的人了
    ，乙○○聞後即對丙○○恐嚇稱：你要拿新臺幣（下同）三
    萬六千元出來，給該六人每人六千元紅包，否則要將你的檳
    榔攤打成蜂窩，丙○○因心生畏懼，遂向其父親借存摺提領
    六萬元，將其中三萬六千元交付乙○○。乙○○又於94年8
    月14日打電話向丙○○恫稱：拿二萬元來，不然等一下會出
    事，丙○○聞後甚感害怕，即找來二位朋友相陪，乙○○見
    丙○○未交付二萬元，即偕同數位友人至前揭檳榔攤砸店並
    毆打丙○○（傷害及毀損部分業經丙○○於偵訊中撤回告訴
    ），惟丙○○仍未交付二萬元給乙○○。乙○○另基於使人
    行無義務之事之犯意，於94年8月2日找丙○○一起到臺中縣
    太平市貴族酒店消費，丙○○坐沒多久即起身表示要離開，
    乙○○乃強行拉住丙○○的手，並以身體擋住丙○○，對丙
    ○○稱：去櫃檯把帳結完再走，以此強暴方式，使丙○○行
    無義務之事，丙○○不得已，只好到櫃檯付了五千六百元之
    消費款後，始得離去。
二、案經丙○○訴由臺中市警察局第六分局報請臺灣臺中地方法
    院檢察署檢察官偵查起訴。
    理    由
一、訊據被告乙○○，固坦承於94年7月6日收受告訴人丙○○交
    付之三萬六千元，94年8月14日有打電話叫告訴人準備二萬
    元，94年8月2日至貴族酒店消費之費用五千六百元由告訴人
    支付等事實，並對94年8月14日告訴人被毆打及檳榔攤被砸
    時其有在現場，且於事後因此事與告訴人達成和解之事實不
    爭執，惟否認有恐嚇或強迫告訴人之行為，辯稱：告訴人之
    檳榔攤被人丟石頭後，請伊找人幫忙顧店，直到抓到丟石頭
    的人為止，伊找了六個人，告訴人說要付給每人六千元，伊
    幫忙部分因為沒有付錢，所以告訴人就請伊去貴族酒店消費
    ，另伊打電話是要向告訴人借兩萬元，伊沒有說「不然等一
    下會出事」這句話云云。
二、經查，上揭犯罪事實業據告訴人於警詢、檢察官偵訊中指訴
    在卷，此有各該筆錄在卷可佐。又證人即告訴人丙○○於
    95年8月17日在本院具結證稱：「（被告問：我去貴族KTV是
    你跟我一起去消費還是我去消費之後才叫你來付費？）是一
    起去的，但是我要離開的時候，你不讓我離開」、「（被告
    問：8月14日我向你要兩萬元的時候，我有沒有恐嚇你？）
    電話有錄音」、「（審判長問：8月2日你跟被告至貴族酒店
    消費的時候，你為何要去付五千六百元的帳款？）我坐一下
    就要走了，我走到門口，被告跟出來，不讓我走，我說檳榔
    攤晚上只有我太太一個人在顧不行，我要回去幫忙，被告就
    叫我到櫃檯把帳結一結再走」、「（審判長問：被告有無跟
    你說如果不結帳的話要對你怎麼樣？或是不結帳要如何而使
    你感到害怕？）沒有，他就是不讓我走，我為了要離開，所
    以我就去結帳」、「（審判長問：被告不讓你走是拉住你還
    是用其他動作阻止你？）被告拉我的手，身體擋住我」、「
    （審判長問：你那天為何要跟被告一起去貴族KTV？）被告
    那時拿三萬六千元的時候，一直說沒有包括他的，要請他喝
    酒，看多少他再講」、「（審判長問：你那天跟被告去貴族
    KTV是要請被告喝酒？）那天被告來的時候，我在房間我就
    知道，被告打好幾通電話我就不接，被告叫我太太一定要把
    我叫起來，我太太把我叫起來後我就跟被告去了」、「（審
    判長問：那天在貴族KTV你自己有無消費？）我大約坐了二
    十多分鐘」、「（審判長問：當天在場有哪些人？）剛開始
    的時候是被告和一名叫杰哥的人還有我三個人，我要走的時
    候，又進來一個男子，我不知道他叫什麼名字」（參本院卷
    第43～47頁筆錄）。被告於95年8月17日在本院供稱：「
    （問：丙○○拿三萬六千元給六個人之後，那六個人有幫他
    做什麼事情？）錢給了之後，丙○○又說不用了，所以他們
    六人都沒有去幫丙○○顧店」（參本院卷第50頁筆錄）。
    本院於95年8月17日當庭勘聽被告打電話欲索二萬元之錄音
    帶，結果為：【〈女：你等一下，電話啦，要找你的啦！〉
    〈甲男（告訴人）：喂！〉〈乙男（被告）：你等一下二萬
    來，二萬啦。〉〈甲男：喂，志誠嗎？〉〈乙男：嗯，你二
    萬來，不然等一下會出事。〉〈甲男：我跟我老婆說啦。〉
    〈乙男：你聽得懂嗎？（乙男即刻掛電話）〉】（參本院卷
    第48～49頁筆錄，錄音帶由告訴人提出，置於偵卷證物袋內
    ）。告訴人父親樊建偉所有之聯信商業銀行存摺明細顯示
    ：94年7月6日由提款機提領三筆二萬元之款項（參警卷第36
    頁）。有94年8月14日告訴人被毆打及檳榔攤被砸之監視
    器攝影翻拍照片十八張（參警卷第39～47頁），及被告因該
    事件與告訴人達成和解之臺中市西屯區調解委員會調解書一
    份（參偵卷第16～17頁）在卷可參。茲被告到底找哪六個人
    幫忙告訴人，及告訴人如何答應要付給每人六千元，被告並
    未舉證證明，且該六個人實際上既未幫忙，告訴人自不可能
    自願給予每人六千元酬勞，是以告訴人證稱係遭被告恐嚇，
    心生畏懼，方給付被告三萬六千元應該屬實。又94年8月2日
    ，告訴人原一直避接被告之電話，最後不得已才陪同被告至
    貴族酒店消費，並於坐下二十多分鐘後即起身欲離去，可見
    其並無意至貴族酒店消費，也深怕被告一再勒索，其會給付
    該次消費款，必是出於無奈，是其證稱係遭被告以身體擋住
    不讓離去始付款，應該為真。再94年8月14日被告打完要二
    萬元之電話後，告訴人因未給付二萬元，不久檳榔攤即被砸
    人也被打，案發當時被告有在現場，事後並與告訴人達成和
    解，是可信被告打該通電話時確實有說「不然等一下會出事
    」等語。綜上所述，本院認被告所辯僅係卸責之詞，不足採
    信。本件事證明確，被告犯行應堪認定。
三、核被告所為，就索取三萬六千元部分係犯刑法第346條第1項
    之恐嚇取財既遂罪，就索取二萬元部分係犯同法第346條第1
    項、第3項之恐嚇取財未遂罪，就支付貴族酒店消費款五千
    六百元部分係犯同法第304條第1項之強制罪，公訴人雖認此
    部分亦犯同法第346條第1項之恐嚇取財既遂罪，惟因告訴人
    也有在場一起消費，理應與其他人一起分擔消費款，而對店
    家言，甚難分清何人應該負擔多少，是以一般均由某人就全
    部消費款結帳，再私下清算應負擔之部分，今告訴人與被告
    及其友人一起消費，告訴人並無先行代表結帳之義務，卻因
    被告之強暴行為，使得告訴人不得不結帳，且被告並未以「
    將來之惡害通知告訴人」為恐嚇之手段，與恐嚇取財罪之構
    成要件不合，故起訴法條應予變更。又刑法於94年2月2日
    修正公布，並於95年7月1日生效施行，修正前之刑法第56條
    連續犯規定已於修正中被刪除，此刪除雖非犯罪構成要件之
    變更，但顯已影響行為人刑罰之法律效果，自屬法律有變更
    ，新舊法比較結果，新法並未較有利於行為人，依刑法第2
    條第1項前段規定，仍應適用較有利於行為人之行為時法即
    舊法論以連續犯。被告二次恐嚇取財犯行，時間緊接，方法
    相同，觸犯構成要件相同之罪名，顯係基於概括犯意為之，
    應依連續犯規定論以恐嚇取財既遂一罪，並加重其刑。被
    告所犯恐嚇取財既遂罪與強制罪，行為互異，所犯罪名之構
    成要件不同，應予分論併罰。刑法第304第1項之強制罪及
    第346條第1項之恐嚇取財罪，法定刑分別得科或併科三百元
    、一千元以下罰金，依修正後刑法施行法增訂第1條之1：「
    94年1月7日刑法修正施行後，刑法分則編所定罰金之貨幣單
    位為新臺幣，94年1月7日刑法修正時，刑法分則編未修正之
    條文定有罰金者，自94年1月7日刑法修正施行後，就其所定
    數額提高為三十倍，但72年6月26日至94年1月7日新增或修
    正之條文，就其所定數額提高為三倍。」，及刑法第33條第
    5款修正為：「主刑之種類如下：五、罰金：新臺幣一千以
    上，以百元計算之」等規定觀之，依修正後之法律，刑法第
    304條第1項之強制罪、第346條第1項之恐嚇取財罪所得科或
    併科之罰金刑最高為新臺幣九千元、三萬元，最低均為新臺
    幣一千元，然依被告行為時之刑罰法律，即罰金罰鍰提高標
    準條例第1條前段規定之提高倍數十倍及修正前刑法第33 條
    第5款規定之罰金最低額一元計算，則刑法第304條第1項之
    強制罪、第346條第1項之恐嚇取財罪所得科或併科之罰金最
    高為銀元三千元、一萬元，最低額均為銀元十元，若換算為
    新臺幣，最高額為新臺幣九千元、三萬元，最低額則僅均為
    新臺幣三十元。比較上述修正前、後之刑罰法律，應以修正
    前之刑法第33條第5款之規定較有利於被告。爰審酌被告犯
    後飾詞卸責態度不良，尚無悔意，使告訴人不堪其擾並生活
    在恐懼中對其造成之危害非微，對社會治安影響甚鉅等一切
    情狀，分別量處如主文所示之刑。再修正前之刑法第51條第
    5款規定：「宣告多數有期徒刑者，於各刑中之最長期以上
    ，各刑合併之刑期以下，定其刑期，但不得逾二十年」，修
    正後刑法第51條第5款規定：「宣告多數有期徒刑者，於各
    刑中之最長期以上，各刑合併之刑期以下，定其刑期，但不
    得逾三十年」，比較結果，修正後刑法並未較有利於行為人
    ，依刑法第2條第1項前段規定，本件仍應依修正前之刑法第
    51條第5款規定，定其應執行之刑。
四、公訴意旨另以：被告乙○○要告訴人丙○○湊足二十萬元，
    並於94年8月4日至告訴人之前揭檳榔攤拿取五千元。因認被
    告此部分亦涉犯恐嚇取財罪，並與前揭論罪科刑之恐嚇取財
    事實有連續犯之裁判上一罪關係云云。
五、按犯罪事實應依證據認定之，無證據不得認定犯罪事實。刑
    事訴訟法第154條第2項定有明文。次按刑法第346條第1項規
    定：「意圖為自己或第三人不法之所有，以恐嚇使人將本人
    或第三人之物交付」之恐嚇取財罪，其構成要件須具備：(一)
    行為人主觀上有為自己或第三人不法所有的勒索意圖，(二)行
    為人以「將來之惡害通知被害人」為恐嚇之手段，(三)被恐嚇
    者因而心生畏懼並交付屬於自己或第三人之財產。茍欠缺其
    一，即無從成立該罪。
六、此部分訊之被告乙○○，其雖坦承於94年8月4日有到告訴人
    之檳榔攤向會計王雅婷拿取五千元之事實，惟否認有向告訴
    人恐嚇，辯稱：該款項係其向告訴人借的等語。經查，(一)證
    人即告訴人丙○○於95年8月17日在本院具結證稱：「（被
    告問：我去檳榔攤跟小姐拿五千元的事情是不是早就跟你說
    好跟你借的？）當時你是說你需要找二十萬元，要叫我幫你
    湊，你連續打好幾通電話，那天我是看檳榔攤還有多少錢，
    才叫小姐拿五千給你」、「（審判長問：94年8月4日被告到
    你檳榔攤向王雅婷拿取五千元，是因為他之前有向你借二十
    萬元？）他不是借，他是說他需要二十萬元，叫我幫他湊」
    、「（審判長問：被告有無跟你說你如果不幫他湊他會怎樣
    ？）我那時沒有錢，他打好幾通電話，我就跟他說我沒有錢
    ，他就一直說他不管，叫我一定要幫他湊，我沒有答應要幫
    他湊，8月4日那天我在高速公路開車時，被告打電話給我，
    說他在檳榔攤，我就打電話給小姐，看檳榔攤有多少錢，小
    姐說有六、七千元，我就叫小姐拿五千元給被告」、「（
    審判長問：你既然沒有答應要幫被告湊二十萬元，為何要叫
    小姐拿五千元給被告？）因為當時他拿三萬六千元的時候，
    被告就跟我說那三萬六千元還沒有包括他的，被告從那次過
    後就常常跟我要錢，他打十幾通電話，我就想說檳榔攤湊個
    五千元給他」、「（審判長問：被告打十幾通電話給你，在
    電話中被告有無恐嚇你？或講一些讓你會害怕的話？）沒有
    ，他是一直說他不管，他要過來拿錢」、「（審判長問：你
    付給被告五千元的原因是被告一直打電話給你，你不堪其擾
    ，想要打發他，或是因為你害怕？）不堪其擾」（參本院卷
    第43、45～46頁筆錄），(二)證人王雅婷於95年3月29日在檢
    察官偵訊中具結證稱：「被告當天下午騎機車來，他說要跟
    我拿錢，我以前有看過他，他有來買過檳榔，我搞不清楚狀
    況，我就打電話問我老闆，我老闆問我營收有多少，我說約
    五千元，老闆就說拿五千給他，被告就說怎麼那麼少，我就
    說只有這樣」（參偵卷第26頁筆錄）。足徵被告拿取該五千
    元前後，從未對告訴人或其他與之相關之人說任何若不支付
    將要如何加害告訴人的話甚明。茲不論被告請告訴人湊二十
    萬元及拿取五千元是否基於為自己不法所有之意圖，惟其並
    未施用恐嚇之手段，告訴人也非因心生畏懼而交付五千元，
    依前揭說明，被告此部分之行為與刑法恐嚇取財罪之構成要
    件不符，自非能以恐嚇取財罪相繩。因為此部分公訴人認若
    成立犯罪則與前揭論罪科刑之恐嚇取財事實有連續犯之裁判
    上一罪關係，乃不另為無罪之諭知。
據上論斷，應依刑事訴訟法第299條第1項前段、第300條，刑法
第2條第1項前段、修正前刑法第56條、刑法第304條第1項、第34
6條第1項、修正前刑法第51條第5款、修正前刑法第33條第5款，
罰金罰鍰提高標準條例第1條前段，判決如主文。
本案經檢察官甲○○到庭執行職務。
中    華    民    國    95    年    8     月    25    日
                        臺灣臺中地方法院刑事第十三庭
                            審判長法  官  陳慧珊
                                  法  官  許月馨
                                  法  官  李秋娟
上為正本係照原本作成
如不服本判決，應於送達後十日內向本院提出上訴狀（須附繕
本），上訴於臺灣高等法院臺中分院。
                                  書記官  吳慕先
中    華    民    國    95    年    8     月    25    日
附錄論罪科刑法條
刑法第346條（單純恐嚇罪）
意圖為自己或第三人不法之所有，以恐嚇使人將本人或第三人之
物交付者，處六月以上五年以下有期徒刑，得併科一千元以下罰
金。
以前項方法得財產上不法之利益，或使第三人得之者，亦同。
前二項之未遂犯罰之。
刑法第304條（強制罪）
以強暴、脅迫使人行無義務之事或妨害人行使權利者，處三年以
下有期徒刑、拘役或三百元以下罰金。
前項之未遂犯罰之。


司法院資訊處製作；財團法人民間司法改革基金會備份。
